臺灣苗栗地方法院民事簡易判決
110年度苗簡字第624號
原      告  劉盧維  
被      告  裕融企業股份有限公司

法定代理人  嚴陳莉蓮


訴訟代理人  季佩芃律師
上列當事人間請求債務人異議之訴事件，本院於民國110年10月2
8日言詞辯論終結，判決如下：
　　主  文
原告之訴駁回。
訴訟費用由原告負擔。
    事實及理由
一、原告主張：被告於民國110年5月12日持本院104年度司執字
    第14441號債權憑證（下稱系爭債權憑證）為執行名義，向
    本院聲請強制執行，經本院以110年度司執字第10338號清償
    票款強制執行事件（下稱系爭執行事件）執行中，並對原告
    之薪資債權為扣押。原告10年前雖有以其所有車牌號碼00-0
    000號自用小客車（下稱系爭車輛）向被告抵押借錢周轉，
    借款金額為新臺幣（下同）10萬元，惟還款幾個月之後覺得
    不划算，嗣於100年4月18日向被告之臺中大墩分公司清償完
    畢，並有清償證明書可證。為此，爰依強制執行法債務人異
    議之法律關係提起本訴等語。並聲明：系爭執行事件之強制
    執行程序應予撤銷。
二、被告則以：原告前於103年7月25日以系爭汽車向遠東國際商
    業銀行（下稱遠東銀行）申辦汽車貸款10萬元（下稱系爭借
    款），惟原告未依約還款，遠東銀行則將系爭借款債權讓與
    被告。嗣被告取得臺灣臺中地方法院所核發104年度司票字
    第3136號本票裁定暨確定證明書在案，並以之為執行名義對
    原告聲請強制執行無效果而換發系爭債權憑證，故被告執系
    爭債權憑證為執行名義於系爭執行事件對原告強制執行，於
    法有據。又原告所提出清償證明書為中國信託商業銀行（下
    稱中國信託）開立清償信用卡債權，非遠東銀行開立之清償
    汽車貸款證明書，原告所述之內容與事實相違等語，資為抗
    辯。並聲明：原告之訴駁回。
三、本院之判斷：
　㈠按執行名義無確定判決同一之效力者，於執行名義成立前，
    如有債權不成立或消滅或妨礙債權人請求之事由發生，債務
    人亦得於強制執行程序終結前提起異議之訴，強制執行法第
    14條第2項定有明文。此係因無實體上確定力之執行名義，
    未經實體上權利存否之審查，債務人亦無抗辯機會，故此項
    執行名義成立前，所存實體上權利義務存否之爭執，宜許債
    務人提起異議之訴，以謀求救濟，乃係為債務人之程序保障
    而設（最高法院106年度台上字第2448號判決意旨參照）。
    是對於無確定判決同一效力之執行名義者（如本票裁定），
    執行名義成立前，有任何債權不成立或消滅或妨礙債權人請
    求之事由，債務人仍得主張之（臺灣高等法院108年度上易
    字第322號判決意旨參照）。又所謂消滅債權人請求之事由
    ，例如清償、提存、抵銷、免除、混同、債權讓與、債務承
    擔、更改、消滅時效完成、解除條件成就、契約解除或撤銷
    、另訂和解契約，或其他類此之情形。所謂妨礙債權人請求
    之事由，例如債權人同意延期清償、債務人行使同時履行抗
    辯權等（最高法院98年度台上字第1899號判決意旨參照）。
    再按當事人主張有利於己之事實者，就其事實有舉證之責任
    ，民事訴訟法第277條前段定有明文。本件原告主張系爭執
    行事件之系爭借款債權已清償被告等語，然為被告所否認，
    則自應由原告就兩造間已完成清償之消滅債權人請求之事由
    ，負舉證之責任。
　㈡原告主張已清償系爭借款告等情，雖提出中國信託信用卡清
    償證明書為證。然查，系爭借款為原告以系爭車輛向遠東銀
    行設定動產抵押所借貸，嗣系爭借款債權及系爭車輛之動產
    抵押則由遠東銀行讓與被告，此有貸款暨動產抵押契約書、
    動產擔保交易動產抵押設定登記申請書、匯款通知書、動產
    擔保交易移轉契約書、動產擔保交易動產抵押設定債權人變
    更登記申請書、交通部公路總局新竹區監理所苗栗監理站動
    產擔保交易線上登記證明書等件在卷可稽（見本院卷第47至
    59頁），而原告所提出清償證明所示債務則為信用卡債務，
    且該債務之債權人為中國信託，亦非被告，故原告所執清償
    證明，顯非系爭借款債權之清償證明，難認原告就系爭借款
    債權有清償之事實，而原告復未能提出其他證據以實其說，
    亦未說明本件有何其他債權不成立或消滅或妨礙債權人請求
    之事由存在，自與強制執行法第14條第2項之規定未符。從
    而，原告請求撤銷系爭執行事件之強制執行程序，為無理由
    ，應予駁回。
四、本件事證已臻明確，兩造其餘攻擊防禦方法及證據，核與判
    決結果不生影響，爰不一一論列，併此敘明。
五、訴訟費用負擔之依據：民事訴訟法第78 條。　　　　　
中　　華　　民　　國　　110 　年　　11　　月　　23　　日
              　　苗栗簡易庭　法　官　黃思惠
以上正本係照原本作成。　　　　　　　　　
如對本判決上訴，須於判決送達後20日內向本院提出上訴狀（須
附繕本）。如委任律師提起上訴者，應一併繳納上訴審裁判費。
                             書記官   林翰章
中　　華　　民　　國　　110 　年　　11　　月　　23　　日